臺灣高雄地方法院民事判決　九十三年度簡上字第二○六號
　　上　訴　人　甲○○
　　被上訴人　　乙○○
右當事人間請求清償債務事件，上訴人對於中華民國九十三年五月十日本院高雄簡易
庭第一審判決（九十三年度雄簡字第一五六六號）提起上訴，經本院於九十三年十月
十二日言詞辯論終結，判決如下：
    主      文
上訴駁回。
訴訟費用由上訴人負擔。
    事實及理由
一、本件上訴人經合法通知，未於言詞辯論期日到場，核無民事訴訟法第三百八十六
    條各款所列情形，爰依被上訴人聲請，由其一造辯論而為判決。
二、本件被上訴人起訴主張：伊前於民國九十一年四月間接獲詐騙集團所寄發之「抽
    中鑽石對對樂」之信函後，即撥打信函上所載電話與之聯絡，並向其表明欲領獎
    之意，該詐騙集團之成員向伊表示如欲領取該獎項，則須先繳付稅款、會費等款
    項始能領取，伊不疑有他，即依其指示先後於九十一年四月二十三日及同年月二
    十四日匯款新台幣（下同）六萬元、十七萬五千元至上訴人向高雄楠梓郵局所申
    辦之000000000000之一號帳戶之內（下稱系爭帳戶），而上開款項
    旋即遭該詐欺集團成員以信用卡提領殆盡，嗣因伊久候均無回音始知受騙，為此
    ，爰依侵權行為之法律關係提起本件訴訟，求為判決：上訴人應給付被上訴人二
    十八萬五千元，及自起訴狀繕本送達之翌日即九十三年四月四日起至清償日止，
    按年息百分之五計算之利息。
二、上訴人則以：伊雖有出賣系爭帳戶之存摺及提款卡予他人使用，但詐騙被上訴人
    者並非伊，伊並未為加害及幫助行為，且伊目前經濟狀況不佳，無法還款等語資
    為抗辯。
三、本件原審對於被上訴人之請求判決全部勝訴，上訴人聲明不服，求為判決（一）
    原判決廢棄。（二）駁回被上訴人於第一審之訴。被上訴人則聲明駁回上訴人之
    上訴。
四、被上訴人主張上開事實，業據其提出本院九十二年度簡字第四九七一號刑事判決
    乙份為證，而上訴人雖不否認其業經本院於上開刑事案件依詐欺罪刑判處有期徒
    刑五月確定之情，惟則以前揭情詞置辯。經查：
  （一）上訴人於前係依報紙分類廣告欄所刊登「存簿轉現」之廣告上所載電話號碼
        而與訴外人蘇益正聯繫，並以一千元至三千元不等之價格將其向高雄市楠梓
        郵局、第一商業銀行青年分行、彰化商業銀行九如分行、聯邦商業銀行鳳山
        分行等金融機關所申辦帳戶之存摺、提款卡出賣予訴外人蘇益正等情，此為
        上訴人所自承在卷（見原審卷第十八頁），而衡以金融存款帳戶、存摺及提
        款卡等原即攸關存戶個人財產權益之保障，其與存戶印鑑章結合，專有性自
        屬更高，且該等專有物品如若落入不明人士手中，極易被利用為與財產有關
        之犯罪工具，是一般人自均有妥為保管防阻他人任意使用之認識，此為吾人
        依一般生活認知所易於體察之常識，且按諸常情，一般國人向金融機構開設
        帳戶，並無任何法令限制，若係用於存提款之正當用途，大可自行申請使用
        ，而帳戶之用途係用來存提款項，一旦有人收集他人帳戶做不明使用，依一
        般常識認知，極易判斷係該隱身幕後之使用人基於使用別人帳戶存提款情形
        不易遭人循線追查之考慮而為，此自易於令人產生與不法犯罪目的相關之合
        理懷疑，且依一般稍具知識之人，對於日常生活常見之不法之徒，利用他人
        帳戶以掩人耳目進行之不法行為中，最常見者不脫詐欺取財、洗錢之方式，
        而存摺、提款卡乃係個人重要物件，一般人均不會任意交由不認識之他人保
        管，本件上訴人為一具備智識能力之人，其竟將帳戶、存摺、提款卡出賣而
        交予來路不明人士使用，則其對該收集帳戶之人可能利用其帳戶從事詐欺犯
        罪應可預見其發生，是其於提供帳戶之時，顯有幫助他人詐財之認識至為灼
        然。
  （二）按「故意以背於善良風俗之方法，加損害於他人者亦同。」、「數人共同不
        法侵害他人之權利者，連帶負損害賠償責任﹔不能知其中孰為加害人者，亦
        同。造意人及幫助人，視為共同行為人。」，民法第一百八十四條第一項後
        段、第一百八十五條分別定有明文。次按「民事上之共同侵權行為（狹義的
        共同侵權行為，即加害行為）與刑事上之共同正犯，其構成要件並不完全相
        同，共同侵權行為人間不以有意思聯絡為必要，數人因過失不法侵害他人之
        權利，苟各行為人之過失行為，均為其所生損害共同原因，即所謂行為關連
        共同，亦足成立共同侵權行為，依民法第一百八十五條第一項前段之規定，
        各過失行為人對於被害人應負全部損害之連帶賠償責任。」、「民法第一百
        八十五條規定之共同侵權行為，分為共同加害行為、共同危險行為、造意及
        幫助行為。所謂共同加害行為，須共同行為人皆已具備侵權行為之要件，始
        能成立；共同危險行為須數人共同不法侵害他人權利，而不能知其中孰為加
        害人為要件；造意及幫助行為，須教唆或幫助他人為侵權行為，方足當之。
        」、「民法第一百八十五條第二項所謂視為共同行為人之幫助人，指對實施
        侵權行為人予以助力，促成其侵權行為之實施者而言，故幫助人所負之民法
        上責任有從屬性，應與侵權行為人負連帶責任。」、「民法第一百八十五條
        第二項所稱之幫助人，係指以積極的或消極的行為，就共同行為人之侵權行
        為加以助力，使其易於實施者而言。」，最高法院六十七年度台上字第一七
        三七號、七十三年度台上字第五九三號、五十七年度台上字第二三七五號、
        五十六年度台上字第一六四三號分別著有判例及裁判。本件依被上訴人之上
        開指述，其固未指訴在被詐騙集團詐欺過程中，曾有與上訴人有聯繫、見面
        或接洽等接觸，且亦未曾向該匯款帳戶名義人即上訴人求證廣告或中獎之真
        實性等情而僅能認實際對被上訴人行詐騙財物事實者，係不詳姓名年籍之人
        所組成之詐騙集團之成員，而詐欺行為其中之「受交付詐欺款」固屬整個詐
        欺行為之一重要環節，然客觀上受交付方法多端，倘由本人親自出面與被詐
        欺行金錢交接者，尚可稱之已涉詐欺構成要件行為分擔，若受詐欺者係以透
        過郵（電）匯之間接方式付出款項，於另端收受者，客觀上實係向該郵匯業
        者直接受取財物之交付，其方式客觀上與直接受付自被詐欺者本人親手之交
        付尚屬有別，蓋基於郵（電）匯業務之快速、便捷安全特性，後者（即郵、
        電匯）付出財物方式，於被詐欺者交付財物予郵（電）匯流通業者之時，形
        同詐欺者已然透過郵（電）匯業者取得財物之受交付（換言之，當被上訴人
        將財物交付郵局時，應認已屬詐欺犯罪構成要件行為中「交付」概念），是
        以其後另端之提供帳戶存入匯款（或嗣後擔任提領款項）之行為，性質上已
        是接近詐欺取財構成要件以外之協助行為，若僅單純提供帳戶及嗣後提領之
        協助，以使詐欺者順遂取得款項，尚難遽認即係共同與前述該犯罪集團等不
        詳人士有犯意聯絡而分擔任何向被上訴人非法詐財之行為，是上訴人提供其
        金融機構存摺、提款卡暨密碼予他人使用之行為，應認僅止於幫助之故意而
        為詐欺構成要件以外之行為，則揆諸上開法條及裁判意旨，上訴人之所為顯
        係以幫助之故意以背於善良風俗之方法加損害於他人而為本件詐欺行為之共
        同侵權行為人，其自仍應對被上訴人負損害賠償責任，是上訴人辯稱伊並未
        為本件幫助詐欺行為云云洵非可採。
五、綜上，上訴人於提供系爭帳戶予不法集團使用時，其就此業有幫助他人詐欺之認
    識，且嗣亦已因此而幫助該不法集團詐騙被上訴人致其受有損害，從而，被上訴
    人依侵權行為之法律關係，請求上訴人應給付二十八萬五千元，及自起訴狀繕本
    送達翌日起至清償日止之法定遲延利息，為有理由，應予准許，是原審判命上訴
    人如數給付，於法並無不合，上訴意旨指摘原判決不當，求予廢棄改判，為無理
    由，應予駁回其上訴。
六、據上論結，本件上訴為無理由，依民事訴訟法第四百三十六條之一第三項、第四
    項、第四百四十九條第一項、第三百八十五條第一項、第七十八條，判決如主文
    。
中　　　華　　　民　　　國　　九十三　　年　　　十　　　月　　二十二　　日
                                      臺灣高雄地方法院民事第五庭
~B審判長法官　黃宏欽
~B法　　　官　謝雨真
~B法　　　官　何悅芳
正本係照原本作成。
本判決不得上訴。
中　　　華　　　民　　　國　　九十三　　年　　　十　　　月　　二十二　　日
~B法院書記官　周志揚
